ACORDAO-COMPLETO-2387122

ACÓRDÃO 1413/2020 ATA 5/2020 - SEGUNDA CÂMARA

VISTOS, relatados e discutidos estes autos de Recurso de Reconsideração interposto pelo Sr. Claudeci Ferreira Martins em face do Acórdão 3532/2015-TCU-Segunda Câmara (peça 55) , o qual julgou irregulares as presentes contas, condenando-o solidariamente com os demais responsáveis ao pagamento de débito, e, individualmente, em multa,
ACORDAM os Ministros do Tribunal de Contas da União, reunidos em Sessão da Segunda Câmara, ante as razões expostas pelo Relator, em:
9.1. com fundamento nos art. 32, inciso I e 33, da Lei nº 8.443/1992 e art. 285, caput, do RI/TCU, conhecer do recurso de reconsideração interposto pelo Sr. Claudeci Ferreira Martins (XXX.913.751-XX) , para, no mérito, negar-lhe provimento, mantendo inalterado o Acórdão 3532/2015-TCU-Segunda Câmara; e
9.2.  dar conhecimento deste acórdão, encaminhando cópia do respectivo relatório e voto, ao Recorrente, à Procuradoria da República no Distrito Federal e aos demais interessados.

Recurso de reconsideração contra decisão que julgou as contas do recorrente irregulares, condenou-o em débito e aplicou-lhe multa em razão de impugnação parcial das despesas decorrentes da não comprovação da regular execução física do objeto do convênio que tinha por objeto incentivar o turismo por meio do apoio ao projeto intitulado Carnaval Tocantins, nas cidades de Palmas, Porto Nacional, Gurupi e Colinas no Estado de Tocantins.

Segunda Câmara

Secretaria Executiva do Ministério do Turismo.

3. Interessados/Responsáveis/Recorrentes:
3.1. Interessado: Ministério do Turismo (vinculador) (05.457.283/0001-19)
3.2. Responsáveis: Claudeci Ferreira Martins (XXX.913.751-XX); DF - Comercio, Comunicação e Eventos Ltda. (09.631.877/0001-55); Instituto Arte, Cia e Cidadania (03.863.259/0001-54)
3.3. Recorrente: Claudeci Ferreira Martins (XXX.913.751-XX).

13.1. Ministros presentes: Ana Arraes (Presidente), Augusto Nardes e Raimundo Carreiro (Relator).
13.2. Ministro-Substituto convocado: Augusto Sherman Cavalcanti.
13.3. Ministro-Substituto presente: André Luís de Carvalho.

RAIMUNDO CARREIRO

Ministro Augusto Nardes.

Trata-se de Recurso de Reconsideração interposto pelo Sr. Claudeci Ferreira Martins em face do Acórdão 3532/2015-TCU-Segunda Câmara (peça 55) , o qual julgou irregulares as presentes contas, condenando-o solidariamente com os demais responsáveis ao pagamento de débito, e, individualmente, em multa.
DO ACÓRDÃO RECORRIDO
2. 	Ao apreciar a Tomada de Contas Especial objeto do presente recurso, a 2ª Câmara deste Tribunal de Contas acordou nos seguintes termos, Acórdão 3532/2015-TCU-Segunda Câmara (peça 55) :
	"ACORDAM os Ministros do Tribunal de Contas da União, reunidos em Sessão da Segunda Câmara, em:
	9.1 considerar revéis, para todos os efeitos, o Sr. Claudeci Ferreira Martins, a sociedade empresária DF Comunicação e Eventos Ltda. e o Instituto Arte, Cia e Cidadania, dando-se prosseguimento ao processo, de acordo com o art.12, § 3º, da Lei 8.443/1992;
	9.2 com fundamento nos arts. 1º, inciso I, 16, inciso III, alíneas "b" e "c" e § 2º, 19 e 23, inciso III, da Lei 8.443/1992, c/c os arts. 1º, inciso I, 209, incisos III e IV e § 5º, 210 e 214, inciso III, do Regimento Interno do TCU, julgar irregulares as contas do Sr. Claudeci Ferreira Martins, do Instituto Arte, Cia e Cidadania e da sociedade empresária DF Comércio, Comunicação e Eventos Ltda., condenando-os ao pagamento da quantia a seguir especificada, com a fixação do prazo de 15 (quinze) dias, a contar das notificações, para comprovarem, perante o Tribunal (art. 214, inciso III, alínea "a", do Regimento Interno) , o recolhimento da dívida aos cofres do Tesouro Nacional, atualizada monetariamente e acrescida dos juros de mora, calculados a partir da data discriminada, até a data do recolhimento, na forma prevista na legislação em vigor:
	VALOR (R$) 
	DATA DA OCORRÊNCIA

	363.500,00
	6/3/2009

	9.3 com fundamento no art. 57 da Lei 8.443/1992, aplicar multa, individualmente, no valor de R$ 25.000,00 (vinte e cinco mil reais) aos responsáveis indicados no subitem anterior, fixando o prazo de 15 (quinze) dias, a contar das notificações, para comprovarem, perante o Tribunal (art. 214, inciso III, alínea "a", do Regimento Interno) , o recolhimento das dívidas aos cofres do Tesouro Nacional, atualizadas monetariamente desde a data deste acórdão até a dos efetivos recolhimentos, se forem pagas após o vencimento, na forma da legislação em vigor;
	9.4 autorizar, desde logo, nos termos do art. 28, inciso II, da Lei 8.443/1992, a cobrança judicial das dívidas, caso não atendidas as notificações;
	9.5 encaminhar cópia da deliberação que vier a ser proferida, bem como do relatório e do voto que a fundamentam, à Procuradoria da República no Distrito Federal, nos termos do § 3º do art. 16 da Lei 8.443/1992, c/c o § 7º do art. 209 do Regimento Interno, para a adoção das medidas que entender cabíveis."
DA NOTIFICAÇÃO E TEMPESTIVIDADE DO RECURSO
3.	Devidamente notificado acerca do acórdão recorrido, o Recorrente interpôs tempestivamente o recurso em análise, conforme atestado no exame preliminar de admissibilidade realizado pela Unidade Técnica (peça 144) .
DO RECURSO
4.	Por meio do recurso em comento, argumenta o Recorrente, em resumo, que teria havido violação ao princípio da ampla defesa, a prescrição da pretensão de responsabilização, bem como da pretensão punitiva, e ainda que os recursos recebidos por meio do Convênio 703037/2009 teriam sido regularmente aplicados.
INSTRUÇÃO
5.	Após a instrução do feito, a Serur encaminhou proposta acorde, cujos termos, na forma do inciso I, §3º do art. 1º da Lei nº 8.443/92, transcrevo (peças 156/158) :
"INTRODUÇÃO
1.	Versa a espécie sobre Recurso de Reconsideração interposto por Claudeci Ferreira Martins (peças 136-138) , em face do Acórdão 3532/2015-TCU-Segunda Câmara (peça 55) , retificado pelo Acórdão 5119/2017-TCU-Segunda Câmara (peça 86) , que possui o seguinte teor:
ACORDAM os Ministros do Tribunal de Contas da União, reunidos em Sessão da Segunda Câmara, em:
9.1 considerar revéis, para todos os efeitos, o Sr. Claudeci Ferreira Martins, a sociedade empresária DF Comunicação e Eventos Ltda. e o Instituto Arte, Cia e Cidadania, dando-se prosseguimento ao processo, de acordo com o art.12, § 3º, da Lei 8.443/1992;
9.2 com fundamento nos arts. 1º, inciso I, 16, inciso III, alíneas "b" e "c" e § 2º, 19 e 23, inciso III, da Lei 8.443/1992, c/c os arts. 1º, inciso I, 209, incisos III e IV e § 5º, 210 e 214, inciso III, do Regimento Interno do TCU, julgar irregulares as contas do Sr. Claudeci Ferreira Martins, do Instituto Arte, Cia e Cidadania e da sociedade empresária DF Comércio, Comunicação e Eventos Ltda., condenando-os, solidariamente, ao pagamento da quantia a seguir especificada, com a fixação do prazo de 15 (quinze) dias, a contar das notificações, para comprovarem, perante o Tribunal (art. 214, inciso III, alínea "a", do Regimento Interno) , o recolhimento da dívida aos cofres do Tesouro Nacional, atualizada monetariamente e acrescida dos juros de mora, calculados a partir da data discriminada, até a data do recolhimento, na forma prevista na legislação em vigor [com a redação dada pelo Acórdão 5119/2017-TCU-Segunda Câmara, em razão de correção de erro material] :
	VALOR (R$) 
	DATA DA OCORRÊNCIA

	363.500,00
	6/3/2009

9.3 com fundamento no art. 57 da Lei 8.443/1992, aplicar multa, individualmente, no valor de R$ 25.000,00 (vinte e cinco mil reais) aos responsáveis indicados no subitem anterior, fixando o prazo de 15 (quinze) dias, a contar das notificações, para comprovarem, perante o Tribunal (art. 214, inciso III, alínea "a", do Regimento Interno) , o recolhimento das dívidas aos cofres do Tesouro Nacional, atualizadas monetariamente desde a data deste acórdão até a dos efetivos recolhimentos, se forem pagas após o vencimento, na forma da legislação em vigor;
9.4 autorizar, desde logo, nos termos do art. 28, inciso II, da Lei 8.443/1992, a cobrança judicial das dívidas, caso não atendidas as notificações;
9.5 encaminhar cópia da deliberação que vier a ser proferida, bem como do relatório e do voto que a fundamentam, à Procuradoria da República no Distrito Federal, nos termos do § 3º do art. 16 da Lei 8.443/1992, c/c o § 7º do art. 209 do Regimento Interno, para a adoção das medidas que entender cabíveis.
HISTÓRICO
2.	Originalmente, estes autos tratavam de tomada de contas especial instaurada pelo Ministério do Turismo (MTur) , em face do Sr. Claudeci Ferreira Martins, ex-Presidente do Instituto Arte, Cia e Cidadania (IACC) , e também em face do Instituto Arte, Cia e Cidadania, em razão de impugnação parcial das despesas decorrentes da não comprovação da regular execução física do objeto do Convênio 703037/2009 (peça 1, p. 44-78) , celebrado entre a mencionada entidade e a União, por intermédio do Ministério do Turismo.
3.	O Convênio 703037/2009 tinha por objeto incentivar o turismo por meio do apoio ao projeto intitulado 'Carnaval Tocantins, nas cidades de Palmas, Porto Nacional, Gurupi e Colinas no Estado de Tocantins', previsto para ocorrer entre os dias 21 e 24 de fevereiro de 2009, conforme Plano de Trabalho aprovado.
4.	A vigência do convênio era de 20/2/2009 a 13/5/2009, com previsão de apresentação da prestação de contas no prazo máximo de trinta dias, contados do término da vigência, nos termos das cláusulas Quarta e Décima Terceira do termo do ajuste e apostilamento (peça 1, p. 54, 68 e 86) .
5.	O Convênio contemplava o valor de R$ 780.000,00 (setecentos e oitenta mil reais) , sendo R$ 700.000,00 (setecentos mil reais) sob a responsabilidade da concedente e R$ 80.000,00 (oitenta mil reais) de competência do IACC, a título de contrapartida. O Valor de responsabilidade da concedente foi transferido para a convenente por meio da Ordem Bancária 09OB800215, de 6/3/2009 (peça 1, p. 84) .
6.	O móvel da instauração da tomada de contas especial decorreu, segundo o Ministério do Turismo, conforme Relatório de TCE 532/2012 (peça 2, p. 179-187) , de 17/12/2012, da não comprovação da totalidade da execução física do objeto ajustado, motivo por que foi glosado o valor de R$ 363.500,00.
7.	Os itens glosados assim foram discriminados, conforme descrito no Relatório (peça 53) , que subsidiou o Voto (peça 54) condutor do Acórdão (peça 55) atacado:
	Item
	Objeto da ressalva
	Valor (R$) 

	1
	Contratação de (10) dez bandas regionais com estilo voltado para forró (elétrico/metalizado) ou axé composto de músicos, vocalistas, equipados de todos os instrumentos necessários. O show deverá ter apresentação mínima de (02) duas horas e deverá se apresentar durante o período de carnaval (21, 22, 23 e 24/02/2009) 
 (SHOWS NAS CIDADES DE: PORTO NACIONAL, COLINAS, GURUPI, PALMAS) .
	161.000,00

	3
	Locação de geradores de energia 150 kva, com capacidade de suportar o som e iluminação, em stand by para o período de show. (Cidades de: Porto Nacional, Colinas, Gurupi, Palmas - Metas 1, 2, 3 e 4 respectivamente) 
	68.000,00

	6
	Inserção de mídia em rádio, 1250 chamadas de 30 segundos, antes e durante o evento, inclusive nos municípios circunvizinhos.
	62.500,00

	7
	Propaganda volante: locação de veículo publicitário de mídia volante carro de som para o período de 10 dias que antecedem o evento
	30.000,00

	8
	Veiculação na mídia rádio AM e FM (800 spot x 30,00) 
	42.000,00

	TOTAL DA GLOSA
	363.500,00

8.	No âmbito do TCU, foi realizada citação solidária do Sr. Claudeci Ferreira Martins, presidente do IACC à época dos fatos, e do Instituto Arte, Cia e Cidadania e da empresa DF Comunicação e Eventos, na pessoa de sua representante legal, a Sra. Roseane Barros Favacho, mediante os Ofícios 525/2014-TCU/SecexDesen, 526/2014-TCU/SecexDesen e 527/2014-TCU/SecexDesen, datados de 18/7/2014 (peças 13, 12 e 11, respectivamente) .
9.	Mesmo devidamente citados, Claudeci Ferreira Martins, Instituto Arte, Cia e Cidadania e empresa DF Comunicação e Evento permaneceram silentes, motivo por que foram considerados revéis, dando-se prosseguimento ao processo, nos termos do art. 12, § 3º, da Lei 8.443/1992.
10.	No mérito, assim se pronunciou a Unidade Técnica (peça 52) :
16. Com efeito, o Sr. Claudeci Ferreira Martins, presidente do IACC à época dos fatos, signatário do Convênio 703037/2009 firmado com o MTur (peça 1, p. 44-78) , não apresentou documentação complementar necessária ao esclarecimento das ressalvas técnicas apontadas na análise da prestação de contas promovida pela Coordenação Extraordinária de Análise de Prestação de Contas na Nota Técnica de Reanálise 713/2011 (peça 2, p. 95-107) . Frise-se que o referido gestor foi o responsável pela realização das despesas com os recursos federais envolvidos, inclusive assinando as peças que compuseram a prestação de contas (peça 1, p. 88-199 e peça 2, p. 1-19) : entre outros, ato de homologação e adjudicação (peça 2, p. 13) e contrato de prestação de serviços e locação de equipamentos firmado com a empresa DF Comércio, Comunicação e Eventos Ltda. (CNPJ: 09.631.877/0001-55) para realizar integralmente as ações previstas no ajuste (peça 2, p. 57 63) .
17. O dano, no caso em exame, decorreu, de forma direta, da não apresentação de documentos que permitissem à área técnica do MTur analisar o cumprimento total do objeto pactuado, que ficou a cargo da empresa contratada DF Comunicação e Eventos Ltda., a qual apresentou apenas notas fiscais discriminando todos os serviços e locações, como se ela mesmo os tivesse realizado, portanto, sem a discriminação de serviços executados por terceiros. A empresa sediada em Brasília não poderia fornecer todos os insumos necessários à realização do evento nas quatro cidades do Estado do Tocantins, de maneira que deveria ter apresentado as faturas, recibos e notas fiscais relativas a outras despesas eventualmente subcontratadas com terceiros, para demonstrar os valores e os quantitativos praticados, conforme cláusulas Décima Segunda e Décima Terceira do termo do convênio. Por isso, foram glosados pela área técnica do MTur os itens 1, 3, 6, 7 e 8 do plano de trabalho do referido convênio, perfazendo o montante de R$ 363.500,00, por motivo de não comprovação da regularidade na execução física do objeto, conforme o contido na Tabela do item 6 desta instrução.
11.	O Tribunal, ao acolher os fundamentos do Relator a quo, proferiu o acórdão recorrido, transcrito no item 1 desta instrução.
12.	Inconformado com o decisum proferido pelo Tribunal, Claudeci Ferreira Martins interpôs Recurso de Reconsideração (peças 136-138) , que passa a ser analisado nos aspectos de admissibilidade e de mérito.
ADMISSIBILIDADE
13.	Reitera-se o exame preliminar de admissibilidade (peças 144-145) , ratificado pelo Relator (peça 147) , que concluiu pelo conhecimento do recurso, suspendendo-se os efeitos dos itens 9.2, 9.3 e 9.4 do Acórdão recorrido, uma vez preenchidos os requisitos processuais aplicáveis à espécie.
MÉRITO
14. Delimitação
14.1.	Constitui objeto do presente recurso verificar se houve a regular aplicação dos recursos recebidos por meio do Convênio 703037/2009 (peça 1, p. 44-78) , celebrado entre o Instituto Arte, Cia e Cidadania (IACC) e a União, por intermédio do Ministério do Turismo.
15. Preliminar de ampla defesa no âmbito administrativo
15.1.	O recorrente mencionou que "as decisões do TCU devem oferecer aos litigantes em geral a obediência ao contraditório e à ampla defesa". Continua o recorrente:
Não foi o que houve, eis que fora oportunizado tão somente a apresentação de alegações preliminares (defesa prévia) , sendo impossibilitado outros meios de provas requeridas na peça de defesa, bem como a possibilidade de participação no ato do julgamento e da possibilidade de realização de sustentação oral, motivo por si só suficiente para anulação da decisão, retirando a certeza presumida das decisões da Corte de Contas, com a devida vênia.
Análise
15.2.	As normas processuais devem ser previamente conhecidas por aqueles que manejam os processos nas diversas esferas que tenham a competência para dizer o Direito, uma vez que, aos processos em trâmite, devem-se aplicar legislação pretérita, salvo normas processuais que podem alcançar aquele ainda em trânsito, conforme o caso.
15.3.	Não há falar em defesa prévia no âmbito do Tribunal de Contas da União, mas sim os momentos processuais definidos em sua Lei Orgânica (Lei 8.443/1992) , no Regimento Interno ou em outra norma sob a competência de edição da Corte de Contas.
15.4.	A relação processual no âmbito do TCU se aperfeiçoa com a notificação válida do responsável para que apresente alegações de defesa ou razões de justificativa (peças 13-14) , conforme seja ouvido em razão de citação ou de audiência. É a partir desse momento processual que se instauram o contraditório e a ampla defesa, com os meios e recursos a ela inerentes, constituindo-se esse instituto em direito e garantia fundamental, erigido a cláusula pétrea, nos termos dos arts. 5º, LV, 60, § 4º, IV, da Constituição Federal.
15.5.	Importante se faz, portanto, para que haja regular desenvolvimento do processo no âmbito do TCU, a existência de notificação válida. Como se verifica, a partir da notificação válida do instrumento citatório, conforme Aviso de Recebimento constante da peça 14, resta caracterizada citação válida.
15.6.	Naquele momento processual, foi facultado ao responsável apresentar alegações de defesa ou recolher o valor devido, tudo na forma constante do art. 12, II, da Lei 8.443/1992, em privilégio ao devido processo legal, contraditório e ampla defesa, dos quais não pode afastar-se o TCU.
15.7.	Além da regular citação realizada por este Tribunal, houve pedido (peça 19) e deferimento (peças 29, 30, 32 e 35) de prorrogação de prazo para apresentação das alegações de defesa. Tudo em privilégio ao devido processo legal e seus corolários do contraditório e da ampla defesa.
15.8.	Mesmo havendo notificação válida, vista dos autos e prorrogação de prazo para apresentação das alegações de defesa, os responsáveis deixaram passar in albis o prazo fixado nos instrumentos citatórios já mencionados, motivo por que foram considerados revéis, dando-se prosseguimento ao processo, nos termos do art. 12, § 3º, da Lei 8.443/1992.
15.9.	É equivocado o argumento de que não foi facultada a produção de provas. Não há confundir o rito processual previsto no Poder Judiciário com o rito processual estabelecido no Tribunal de Contas da União. As provas devem ser produzidas no momento de resposta à citação realizada pela Corte de Contas.
15.10.	Ademais, mesmo depois de exaurido o prazo para apresentação de alegações de defesa ou razões de justificativa, é facultada às partes a juntada de documentos novos desde a constituição do processo até o término da etapa de instrução, sendo esta considerada no momento em que o titular da unidade técnica emitir seu parecer conclusivo.
15.11.	Além disso, mesmo depois de incluído o processo em pauta, pode a parte distribuir memorial aos ministros, ministros-substitutos e ao representante do Ministério Público. Tudo em privilégio ao devido processo legal, contraditório e ampla defesa, conforme estabelece o art. 160 do Regimento Interno do TCU.
15.12.	No que tange à sustentação oral, pode ser solicitada até quatro horas antes do início da sessão, nos termos do art. 168 do RI/TCU. Registre-se que não consta nos autos qualquer solicitação de pedido de sustentação oral.
15.13.	Como se verifica, até o presente momento processual, não houve caracterizada qualquer violação ao devido processo legal, contraditório ou ampla defesa, nos exatos termos da garantia fundamental consagrada no Texto Constitucional, motivo por que não se configuram ofensa jurídica e violação à ampla defesa mencionadas pelo recorrente.
16. Prescrição
16.1.	O recorrente inicia suas argumentações sobre prescrição com alegação de que não houve prejuízo ao erário.
16.2.	O recorrente traz doutrina do "Conselheiro Pedro Ângelo", que entende ser o prazo de cinco anos para prescrição no âmbito dos tribunais de contas. Para tentar defender seu entendimento sobre prescrição, o recorrente enumerou 9 itens, a seguir sintetizados.
	a) inexistência de servidores do MTur no acompanhamento de execução do convênio objeto deste recurso;
	b) menção aos normativos aplicados ao multicitado convênio: Decreto 6.170/2007, Portaria Interministerial 127/2008;
	c) os documentos acostados aos autos demonstram a aplicação dos recursos exclusivamente no objeto ajustado;
	d) doutrina de Celso Antônio Bandeira de Melo, em que se disserta sobre a boa-fé em contraponto a má-fé, motivo por que a inexistência de má-fé afasta a conclusão de ato viciado;
	e) aplicação dos princípios da razoabilidade e da proporcionalidade, a fim de demonstrar que não houve prática de ato arbitrário;
	f) doutrina de Celso Antônio Bandeira de Mello acerca do princípio da Razoabilidade, cujo cerne é a seguir descrito: "Enuncia-se com este princípio que a Administração, ao atuar no exercício de discrição, terá de obedecer a critérios aceitáveis do ponto de vista racional, em sintonia com o senso normal de pessoas equilibradas e respeitosas das finalidades que presidiram a outorga da competência exercida"
	g) doutrina de Canotilho sobre o princípio da proporcionalidade, a seguir sintetizada: "O princípio da proporcionalidade dizia primitivamente respeito ao problema da limitação do poder executivo, sendo considerado como medida para as restrições administrativas da liberdade individual";
	h) enriquecimento sem causa da Administração Pública, em razão de que os "recursos foram utilizados integralmente no objeto do convênio";
	i) doutrina de Celso Antônio Bandeira de Mello sobre enriquecimento sem causa da Administração Pública, quando esta se "locuplete à custa alheia e, segundo nos parece, o enriquecimento sem causa que é um princípio geral do Direito - supedânea, em casos que tais, o direito do particular indenizar-se pela atividade que proveitosamente dispensou em prol da Administração, ainda que a relação jurídica se haja travado irregularmente ou mesmo ao arrepio de qualquer formalidade, desde que o Poder Público haja assentido nela, ainda que de forma implícita ou tácita, inclusive a ser depreendida do mero fato de havê-la boamente incorporado em seu proveito".
Análise
16.3.	Todos os argumentos referentes à prescrição serão analisados em conjunto.
16.4.	A tomada de contas especial (TCE) visa a apurar os fatos, identificar os responsáveis e quantificar o dano causado aos cofres públicos, conforme expressamente consagrado no art. 8º da Lei 8.443/1992 (Lei Orgânica do TCU - LO/TCU) . Como se depreende desse dispositivo, a TCE possui natureza de ação de ressarcimento dos cofres públicos por malversação de recursos públicos sob a competência fiscalizadora do TCU, sem prejuízo de eventual apenação com fundamento nos arts. 57 ou 58 da LO/TCU, conforme o caso. Não há confundir, portanto, a condenação em débito (natureza de ação de ressarcimento) com o seu potencial efeito de aplicação de multa, agora sim com natureza punitiva pelo Estado.
16.5.	Deve-se também repisar, para deslinde do feito, o disposto no art. 37, § 5º, da Constituição Federal, in verbis:
Art. 37. A administração pública direta e indireta de qualquer dos Poderes da União, dos Estados, do Distrito Federal e dos Municípios obedecerá aos princípios de legalidade, impessoalidade, moralidade, publicidade e eficiência e, também, ao seguinte:
 (...) 
§ 5º A lei estabelecerá os prazos de prescrição para ilícitos praticados por qualquer agente, servidor ou não, que causem prejuízos ao erário, ressalvadas as respectivas ações de ressarcimento. (Grifou-se) 
16.6.	Duas veias devem ser observadas a partir desse dispositivo: a primeira relativa à ação de ressarcimento; a segunda referente a jus puniendi pelo Estado.
16.7.	No que tange à ação de ressarcimento, compete ao intérprete autêntico da Constituição dizer o espírito da lei a ser aplicado ao caso concreto (mens legis) , conforme os ensinamentos de Kelsen (in Kelsen, Hans. Teoria Pura do Direito. Tradução de João Baptista Machado. São Paulo: Livraria Martins Fontes Editora Ltda., 2000, p. 247) , cuja essência pode ser extraída do seguinte excerto:
A relação entre a norma que regula a produção de uma outra e a norma assim regularmente produzida pode ser figurada pela imagem espacial da supra-infra-ordenação. A norma que regula a produção é a norma superior, a norma produzida segundo as determinações daquela é a norma inferior. A ordem jurídica não é um sistema de normas jurídicas ordenadas no mesmo plano, situadas umas ao lado das outras, mas é uma construção escalonada de diferentes camadas ou níveis de normas jurídicas. A sua unidade é produto da conexão de dependência que resulta do fato de a validade de uma norma, que foi produzida de acordo com outra norma, se apoiar sobre essa outra norma, cuja produção, por sua vez, é determinada por outra; e assim por diante, até abicar finalmente na norma fundamental - pressuposta. A norma fundamental - hipotética, nestes termos - é, portanto, o fundamento de validade último que constitui a unidade desta interconexão criadora.
16.8.	É nessa concepção kelseniana que se pode compreender a impossibilidade de toda e qualquer norma que se encontra abaixo da Constituição ser com ela incompatível. Essa incompatibilidade há de ser reconhecida, então, em sede de controle abstrato de constitucionalidade, pelo Supremo Tribunal Federal, enfatize-se mais uma vez, intérprete autêntico da Constituição.
16.9.	Dessa forma, além de expressa previsão no Texto Constitucional no sentido de imprescritibilidade das ações de ressarcimento, dentre as quais se encontra a tomada de contas especial no julgamento das contas dos administradores e demais responsáveis por dinheiros, bens e valores públicos da administração direta e indireta, incluídas as fundações e sociedades instituídas e mantidas pelo Poder Público federal, e as contas daqueles que derem causa a perda, extravio ou outra irregularidade de que resulte prejuízo ao erário público, o Supremo Tribunal Federal firmou entendimento, como intérprete autêntico da Constituição, da imprescritibilidade das ações de ressarcimento.
16.10.	Ademais, esse entendimento foi sedimentado no âmbito desta Corte de Contas, no exercício do plexo de suas competências constitucionais, por meio de incidente de uniformização proferido por meio do Acórdão 1441/2016-TCU-Plenário, o qual reafirmou ser imprescritível a ação de ressarcimento, gênero que comporta a espécie tomada de contas especial, além de estabelecer o prazo prescricional de dez anos para a pretensão punitiva. Não há confundir, portanto, prazo prescricional para pretensão punitiva com o prazo para ação de ressarcimento. Este é imprescritível; aquele, de dez anos.
16.11.	No que tange à prescrição da pretensão punitiva, esse decisum assim deliberou, conforme seu item 9.1:
ACORDAM os Ministros do Tribunal de Contas da União, reunidos em Sessão do Plenário, ante as razões expostas pelo Redator, em:
9.1. deixar assente que:
9.1.1. a pretensão punitiva do Tribunal de Contas da União subordina-se ao prazo geral de prescrição indicado no art. 205 do Código Civil;
9.1.2. a prescrição a que se refere o subitem anterior é contada a partir da data de ocorrência da irregularidade sancionada, nos termos do art. 189 do Código Civil;
9.1.3. o ato que ordenar a citação, a audiência ou oitiva da parte interrompe a prescrição de que trata o subitem 9.1.1, nos termos do art. 202, inciso I, do Código Civil;
9.1.4. a prescrição interrompida recomeça a correr da data em que for ordenada a citação, a audiência ou oitiva da parte, nos termos do art. 202, parágrafo único, parte inicial, do Código Civil;
9.1.5. haverá a suspensão da prescrição toda vez que o responsável apresentar elementos adicionais de defesa, ou mesmo quando forem necessárias diligências causadas por conta de algum fato novo trazido pelos jurisdicionados, não suficientemente documentado nas manifestações processuais, sendo que a paralisação da contagem do prazo ocorrerá no período compreendido entre a juntada dos elementos adicionais de defesa ou da peça contendo o fato novo e a análise dos referidos elementos ou da resposta da diligência, nos termos do art. 160, §2º, do Regimento Interno;
9.1.6. a ocorrência desta espécie de prescrição será aferida, independentemente de alegação da parte, em cada processo no qual haja intenção de aplicação das sanções previstas na Lei 8.443/1992;
9.1.7. o entendimento consubstanciado nos subitens anteriores será aplicado, de imediato, aos processos novos (autuados a partir desta data) bem como àqueles pendentes de decisão de mérito ou de apreciação de recurso por este Tribunal.
16.12.	Os atos tidos como irregulares por este Tribunal datam de 6/3/2009, nos termos do item 9.2. do multicitado Acórdão 3532/2015-TCU-Segunda Câmara (peça 55) .
16.13.	A citação foi autorizada em 18/7/2014 (peça 10) e realizada por meio do 0525/2014-TCU/SecexDesen, conforme Aviso de Recebimento expedido pelos Correios em 24/7/2014 (peça 14) .
16.14.	Como se verifica, não ocorreu o prazo decenal para a prescrição consubstanciada no entendimento firmado pelo Acórdão 1441/2016-TCU-Plenário, haja vista a interrupção da fruição do mencionado prazo, que voltou a correr em sua integralidade a partir da notificação válida discriminada no item anterior.
16.15.	Dessa forma, não subsistem os argumentos referentes à prescrição, seja da pretensão punitiva, seja da ação de ressarcimento.
16.16.	Os princípios da proporcionalidade e da razoabilidade devem ser interpretados no sistema que os comporta, sob pena de corrupção de todo o sistema. Ainda que os princípios tenham função integradora do sistema em que se inserem, inexistindo, portanto, ilegalidade ou inconstitucionalidade de princípios, os princípios avocados pelo recorrente não podem sobrepor-se ao mandamento constitucional da imprescritibilidade das ações de ressarcimento, tampouco impedir a atuação igualmente constitucional do TCU, no que tange ao julgamento das contas "dos administradores e demais responsáveis por dinheiros, bens e valores públicos da administração direta e indireta, incluídas as fundações e sociedades instituídas e mantidas pelo Poder Público federal, e as contas daqueles que derem causa a perda, extravio ou outra irregularidade de que resulte prejuízo ao erário público", nos exatos termos do art. 71, II, da Constituição Federal.
16.17. 	No que tange à alegação de boa-fé como impeditivo de condenação em débito, a responsabilidade do gestor público na administração de recursos públicos federais sob a competência fiscalizadora do TCU é apurada de forma subjetiva. Deve-se verificar se o fato que lhe fora imputado como irregular subsome-se ou não à norma regente, mas, ainda assim, observado o devido processo legal, o contraditório e a ampla defesa, com o objetivo de verificar se as justificativas eventualmente apresentadas elidem ou não as irregularidades imputadas ao gestor.
16.18.	Uma vez identificada essa relação, pode o Tribunal, ao analisar o caso concreto e as justificativas apresentadas pelo gestor, aplicar as sanções previstas em sua Lei Orgânica. A imputação da penalidade de multa, assim como do débito, exige apenas a verificação da ocorrência de culpa, em qualquer uma de suas modalidades, sem a necessidade da existência de dolo ou má-fé para se determinar o débito ou a multa.
16.19.	O elemento volitivo na conduta do agente público apenado pelo TCU deve ser sopesado no momento da quantificação do valor da multa a ser aplicada. É neste momento processual que poderá ser levada em consideração pelo Tribunal a existência de culpa ou dolo do agente público como circunstâncias subjetivas em sua conduta para definição do valor da multa a ser-lhe aplicada. A apuração de débito prescinde de dolo.
16.20.	Essa ponderação do valor da multa foi levada em consideração pelo Tribunal. A multa com fundamento no art. 57, da Lei 8.443/1992, pode alcançar até 100% (cem por cento) do valor do dano causado aos Erário. Como se verifica, sem considerar a atualização monetária do débito, a multa alcançou 6,87% do dano apurado pelo TCU, em valores originais, ou seja, sem a correção monetária.
16.21.	A apuração da responsabilidade e eventual apenação por este Tribunal prescinde da análise dicotômica boa-fé versus má-fé, dolo versus culpa. Basta haver liame subjetivo entre a conduta do agente e o dano causado aos cofres públicos federais, para emergir sua obrigação de reparar o dano causado, sem prejuízo de eventual apenação. Tudo com a observância ao devido processo legal, cujos corolários são contraditório e ampla defesa, como até aqui ocorreu.
16.22.	Nesse sentido, nenhum dos argumentos trazidos pelo recorrente é suficiente para alterar a deliberação recorrida.
17. Da impossibilidade de devolução dos valores
17.1.	Sobre esse item, assim se manifestou o recorrente:
Com base no tópico anterior, observa-se que os novos elementos apresentados esclarecem que o plano de trabalho foi integralmente cumprido, não se podendo exigir devolução dos valores efetivamente aplicados, sob pena de enriquecimento ilícito da Administração Pública. Pois bem, como já dito anteriormente, os valores repassados a entidade foram integralmente aplicados no evento, conforme mostra as fotos e mídias anexa no presente recurso.
Em assim, requer a reconsideração e reforma do julgado em tela, eis que o evento foi executado na forma do convênio anexo, não havendo razões para devolução de valores, sob pena de enriquecimento ilícito da Administração Pública.
17.2.	O recorrente também traz doutrina de Alexandre de Moraes no sentido de que "A finalidade da lei de improbidade administrativa é punir o administrador desonesto".
17.3.	Mais uma vez, menciona o recorrente que a "improbidade administrativa depende da caracterização do elemento subjetivo/dolo".
Análise
17.4.	Parece haver equívoco nas palavras do eminente causídico quando avoca a "lei de improbidade administrativa".
17.5.	Atos de improbidade administrativa são manejados pelo Ministério Público no âmbito judicial, nos termos do art. 22, da Lei 8.429/1992.
17.6.	Ato de improbidade administrativa é processado e julgado na esfera judicial, o que não afasta a competência do TCU, por exemplo, para exercer suas funções insculpidas nos arts. 70 e 71 da Constituição Federal e em sua Lei Orgânica, com eventual condenação em débito e aplicação de multa, se for o caso. Mas essa competência é administrativa e não Judicial, além de não se confundir com ação de improbidade administrativa prevista na Lei 8.429/1992.
OUTRAS CONSIDERAÇÕES
18.	Todos os argumentos formulados pelo recorrente não foram capazes de alterar o Acórdão recorrido. A parte dispositiva do Acórdão 3532/2015-TCU-Segunda Câmara (peça 55) delineia os contornos das irregularidades ensejadoras do julgamento pela irregularidade das contas, bem como da aplicação de multa ao Sr. Claudeci Ferreira Martins. Entretanto, ante o princípio do formalismo moderado que norteia a atuação desta Corte de Contas, bem como o efeito devolutivo que norteia esta espécie recursal, passa-se à análise dos documentos constantes das peças 136-138 e demais peças constantes dos autos, a fim de verificar a correta aplicação ou não dos recursos oriundos do convênio em análise, a fim de subsidiar o juízo de mérito a ser formulado ao final desta instrução.
19.	A partir da p. 44, da peça 136, consta o Ofício 054/2009, do Instituto Arte e Cia e Cidadania com encaminhamento de prestação de contas ao Ministério do Turismo, referente ao "carnaval Tocantins, nas cidades de Palmas, Porto Nacional, Gurupi e Colinas do estado de Tocantins". Como mencionado anteriormente, passa-se à análise desses documentos, a fim de verificar o afastamento ou não das irregularidades ensejadoras da condenação em débito e da multa que fora aplicada ao ora recorrente.
20.	Toda e qualquer declaração (peça 136, p. 58-68) em que conste a execução ou a realização de objeto ajustado por meio de convênio possui a inequívoca certeza do signatário, mas não necessariamente dos fatos nela narrados, que devem ser aferidos por meio dos documentos constantes dos autos em análise conjunta e em confronto.
21.	Clipping e notícias jornalísticas com informações acerca de eventual realização do objeto ajustado por meio do Convênio em análise devem estar acompanhados de documentos fiscais que comprovem sua efetiva execução (peça 136, p. 70-74) .
22.	As fotografias constantes das p. 81-90, da peça 136, e p. 1-20, da peça 137, acenam no sentido da realização de um evento. Entretanto, essas fotografias devem ser analisadas em conjunto com os demais documentos constantes dos autos, a fim de que estejam aptas a demonstrar a regular aplicação dos recursos em análise.
23.	Acerca da realização de mídia eletrônica, constam as seguintes informações:
	Empresa de Divulgação
	Inserções
	Valor
Unit. (R$) 
	Total (R$) 
	Página

					PEÇA 137

	TV Palmas - Redesat
	17
	180,00
	3.060,00
	37

	TJ Jovem Palmas
	10
	304,70
	3.047,00
	38

	TV Palmas - Redesat
	5
	172,00 (1) 
	860,00
	39

	TV Palmas - Redesat
	58
	159,31 (1) 
	9.240,00
	40

	TJ Jovem Palmas
	17
	180,00
	3.060,00
	41

	Jornal Stylo (28 cm X 4 cm) 
	1
	10.000,00
	10.000,00
	42

	Jornal Primeira Página (28 cm X 4 cm) 
	1
	10.000,00
	10.000,00
	43

	Jornal do Tocantins (6 cm X 6 Col) (3) 
	3 (2) 
	5.110,56
	15.331,68
	44

	Jornal O Estado (28 cm X 14 cm) 
	1
	10.000,00
	10.000,00
	46

	Jornal O Girassol (28 cm X 14 cm) 
	1
	10.000,00
	10.000,00
	47

	Jornal (4) (28 cm X 14 cm) 
	1
	7.760,00
	7.760,00
	48

	Jornal O Coletivo (28 cm X 14 cm) 
	1
	5.000,00
	5.000,00
	49

	Jornal O Servidor (28 cm X 14 cm) 
	1
	5.000,00
	5.000,00
	50

	Jornal Mesa de Bar News (21,5 X 21 cm) 
	1
	3.000,00
	3.000,00
	51

	Criativa FM
	69
	32,00
	2.208,00
	64 (5) 

	Rádio Palmas FM
	6
	19,50
	117,00
	65 (6) 

	Rádio Palmas
	144
	19,50
	2.808,00
	66 (7) 

					PEÇA 138

	Blog da Tum (8) 
	16
	187,50
	3.000,00
	4

 (1) Preço médio.
 (2) A considerar as 3 inserções discriminadas na planilha.
 (3) As planilhas constantes da p. 44 e 45 são de idêntico teor e acenam no sentido de serem a mesma.
 (4) Nome ilegível.
 (5) As planilhas constantes da p. 64 e 67 são de idêntico teor e acenam no sentido de serem a mesma.
 (6) As planilhas constantes da p. 65 e 68 e p. 2, peça 138 são de idêntico teor e acenam no sentido de serem a mesma.
 (7) As planilhas constantes da p. 66, peça 137 e p. 1 e 3, peça 138 são de idêntico teor e acenam no sentido de serem a mesma.
 (8) Essa planilha contempla 16 inserções, mas consta um total de 20, ou seja, 4 além das efetivamente especificadas. O valor individual mencionado nesta instrução refere-se ao total (R$ 3.000,00) dividido pelo número de inserções efetivas (16) .
24.	À peça 138, p. 5 e 7, consta uma planilha da Rádio Palmas FM assinada e em branco, o que não é comum em um documento a ser encaminhado como prestação de contas, pois todas as planilhas devem estar devidamente preenchidas com o efetivo serviço prestado, bem como com os valores a ele referidos, sob pena de não ser apta a ser aceita como prestação de contas.
24.1.	Compulsando os autos, verifica-se que essa planilha constante da p. 5, peça 138, possui idêntica assinatura e mesma aposição dos carimbos das planilhas constantes da peça 137, p. 65 e 68, fato não comum e que induz ao entendimento de não ser idônea para comprovar a regular aplicação dos valores nela descritos. O mesmo se verifica na planilha da mesma rádio constante à peça 138, p. 6 e 8, e peça 137, p. 66.
25.	As fotografias de suposto evento realizado nas cidades de Porto Nacional, Gurupi, Palmas e Colinas acenam no sentido de haver sido realizado um evento, mas não estão acompanhadas de evidências que as vinculem ao objeto ajustado por meio do Convênio originário da tomada de contas especial ensejadora deste recurso de reconsideração.
26.	Foram juntadas notas fiscais a seguir sintetizadas:
	Nota
Fiscal
	Empresa
	Peça 138
Página
	Valor (R$) 

	0041
	DF Comunicação e Eventos
	29
	120.000,00

	0040
	DF Comunicação e Eventos
	30
	42.000,00

	0039
	DF Comunicação e Eventos
	31
	23.000,00

	0038
	DF Comunicação e Eventos
	32
	30.000,00

	0037
	DF Comunicação e Eventos
	33
	120.000,00

	0036
	DF Comunicação e Eventos
	34
	12.000,00

	0027
	DF Comunicação e Eventos
	35
	68.000,00

	0026
	DF Comunicação e Eventos
	36
	62.500,00

	0024
	DF Comunicação e Eventos
	37
	16.000,00

	0023
	DF Comunicação e Eventos
	38
	125.500,00

	0022
	DF Comunicação e Eventos
	39
	161.000,00

		TOTAL
		780.000,00

27.	Todos esses valores referem-se a um único fornecedor, ou seja, DF Comunicação e Eventos. Ao se analisarem os extratos bancários (peça 136, p. 55 e 56) , em confronto com essas notas fiscais, não se verificam os respectivos saques que suportassem as múltiplas notas fiscais constantes dos autos. Além disso, há um comprovante de depósito em conta corrente em dinheiro, no valor de R$ 700.000,00 para o cliente D C C Eventos Ltda. (peça 136, p. 57) , que destoa do prestador de serviços (DF Comunicação e Eventos) . Ainda que se admitisse nome fantasia diferente do nome da pessoa jurídica, também se deve registrar que não é comum haver movimentações financeiras para pagamentos em dinheiros da conta específica dos convênios celebrados com a União.
27.1.	Não é demais recordar que o art. 50, § 2º, inciso II, da Portaria Interministerial 127/2008 estabelece a obrigatoriedade de o convenente realizar os pagamentos aos credores dos serviços prestados na execução dos convênios regidos por esse normativo mediante crédito em conta bancária, nos seguintes termos:
pagamentos realizados mediante crédito na conta bancária de titularidade dos fornecedores e prestadores de serviços, facultada a dispensa deste procedimento, por ato da autoridade máxima do concedente ou contratante, devendo o convenente ou contratado informar no SICONV o beneficiário final da despesa.
27.2.	Crédito em dinheiro na conta corrente do fornecedor não está contemplado na norma. Registre-se que não se trata da faculdade prevista na parte final desse dispositivo.
28.	Ainda que se tenha a planilha constante do item 23, bem como as notas fiscais especificadas no item 26, não há como inter-relacioná-las, em razão da falta de nexo entre receitas e despesas, conforme mencionado no item 27, tudo nesta instrução. O nexo de causalidade entre receitas e despesas consiste em requisito imprescindível para aprovação de prestação de contas, no caso concreto, de recursos oriundos de convênios celebrados com a União. Eventual realização de um objeto sem a comprovação de que o foi com os recursos a ele destinado impede que se aprove a respectiva prestação de contas.
29.	A prestação de contas deve estabelecer nexo entre receitas e despesas, como um dos requisitos para ser aprovada pelo órgão concedente e pelos órgãos de controle. Ainda que se constate determinado objeto, mas sem a comprovação de que foi realizado com os recursos a ele destinados, remanesce a inexistência desse nexo entre receitas e despesas, o que impede a aprovação da respectiva prestação de contas.
30.	A título de exemplo, a nota fiscal constante da peça 138, p. 39, especifica a contratação de bandas de música regionais para os eventos contemplados no objeto do multicitado convênio. Entretanto, não há menção a quais bandas foram contratadas, valores, ou qualquer outra informação que vincule o valor recebido à suposta execução suportada por essa nota fiscal. Foi juntada uma nota fiscal pelo convenente com o valor total desse item contemplado no Plano de Trabalho. Não se mostra apta, portanto, para ser aceita como comprovante da respectiva despesa.
31.	As irregularidades ensejadoras da rejeição parcial da prestação de contas do convênio originário deste recurso estão especificadas no item 7 desta instrução. Todos os documentos apresentados pelo recorrente em sede do presente recurso de reconsideração, assim como os documentos já constantes dos autos, que foram analisados em conjunto e em confronto, não foram capazes de alterar a deliberação recorrida - Acórdão 3532/2015-TCU-Segunda Câmara (peça 55) .
CONCLUSÃO
32. 	Ante o exposto, conclui-se que a argumentação desprovida de documentos que demonstrem a regular aplicação de recursos recebidos por meio de convênio não afasta as irregularidades constantes dos autos.
PROPOSTA DE ENCAMINHAMENTO
33.	Ante o exposto, submetem-se os autos à consideração superior, propondo-se com fundamento nos art.  32, inciso I, e 33 da Lei 8.443/1992:
	a) conhecer do recurso interposto, para, no mérito, negar a ele provimento;
	b) comunicar ao recorrente e aos demais interessados a deliberação que vier a ser proferida por esta Corte, acompanhada do relatório e voto que a subsidiarem."
PARECER DO MINISTÉRIO PÚBLICO QUE ATUA JUNTO A ESTE TRIBUNAL DE CONTAS DA UNIÃO
6.	Encaminhados os autos ao Ministério Público que atua junto a esta Corte, o ilustre Procurador Marinus Eduardo De Vries Marsico manifestou-se de acordo com a conclusão final externada pela Unidade Técnica (peça 159) .
É o relatório.

8.1. Guilherme Capriata Vaccaro Campelo Bezerra (44089/OAB-DF) e outros, representando Claudeci Ferreira Martins.  
8.2. Regina Lúcia Tomé dos Santos e outros, representando Instituto Arte, Cia e Cidadania.

Procurador Marinus Eduardo De Vries Marsico.

RECURSO DE RECONSIDERAÇÃO EM TOMADA DE CONTAS ESPECIAL. CONVÊNIO. IRREGULARIDADES. CONTAS IRREGULARES E CONDENAÇÃO EM DÉBITO E EM MULTA. CONHECIMENTO E NÃO PROVIMENTO. 1. Não havendo elementos ou fundamentos capazes de elidir as irregularidades que ensejaram a rejeição das contas e a condenação dos responsáveis ao pagamento do débito e de multa, mantém-se inalterado o acórdão recorrido.

TOMADA DE CONTAS ESPECIAL (TCE)

Secretaria de Recursos (SERUR); Secretaria de Controle Externo do Desenvolvimento Econômico (SecexDesen).

Inicialmente, registro que conheço o recurso ora em análise, pois atende aos requisitos de admissibilidade previstos nos arts. 32, inciso I e 33 da Lei nº 8.443/92, detendo, portanto, o condão de ser analisado por esta Corte.
2.	Quanto ao mérito, contudo, melhor sorte não assiste à recorrente.
3.	Conforme consta no relatório precedente, a responsabilização objeto dos autos se deu em razão da impugnação parcial das despesas decorrentes da não comprovação da regular execução física do objeto do Convênio 703037/2009, celebrado entre o Instituto Arte, Cia e Cidadania e a União, com o objetivo de incentivar o turismo por meio do apoio ao projeto intitulado "Carnaval Tocantins, nas cidades de Palmas, Porto Nacional, Gurupi e Colinas no Estado de Tocantins".
4.	O recurso de reconsideração ora em análise, com efeito, não trouxe nenhum argumento ou elemento capaz de elidir as irregularidades que ensejaram a responsabilização, tampouco o débito ou a multa.
5.	A preliminar de pretensa violação ao princípio da ampla defesa não se sustenta, pois, como bem demonstrou a Unidade Técnica à peça 156, todos os procedimentos previstos na Lei nº 8.443/92 e no RI/TCU pertinentes ao rito em comento foram devidamente observados, inclusive com o deferimento de sucessivos pedidos de prorrogação de prazos para oferecimento das alegações de defesa. Ademais, consoante destacou a Unidade Instrutiva, é equivocado o argumento de que não foi facultada a produção de provas, pois não há que se confundir o rito processual previsto no Poder Judiciário com o rito processual estabelecido no Tribunal de Contas da União, quando as provas devem ser produzidas no momento de resposta à citação realizada pela Corte de Contas.
6.	Com relação à prescrição, também não merece acolhida.
7.	Este Tribunal de Contas, por meio de incidente de uniformização contido no Acórdão 1441/2016-TCU-Plenário, reafirmou ser imprescritível a ação de ressarcimento, gênero que comporta a espécie tomada de contas especial, além de estabelecer o prazo prescricional de dez anos para a pretensão punitiva.
8.	Não há que se falar, destarte, em prescrição à ação de ressarcimento (TCE) , e, no que concerne à prescrição da pretensão punitiva, esta não ocorreu, senão vejamos.
9.	Como bem demonstrou a Unidade Instrutiva, os atos tidos como irregulares por este Tribunal datam de 6/3/2009, nos termos do item 9.2 do Acórdão recorrido (peça 55) . A citação, por sua vez, foi autorizada em 18/7/2014 (peça 10) e realizada por meio do 0525/2014-TCU/SecexDesen, conforme Aviso de Recebimento expedido pelos Correios em 24/7/2014 (peça 14) .
10.	Não há que se falar, destarte, em prescrição da pretensão punitiva no caso em tela, pois o prazo decenal não foi superado durante o lapso pertinente aos atos tidos por irregulares e a citação.
11.	Por fim, no que pertinente à execução do objeto convenial, os elementos trazidos à baila não têm o condão de elidir as irregularidades ou o débito, pois não demonstram a boa e regular aplicação da totalidade dos recursos, consoante bem destacou a Unidade Técnica nos itens 18 a 31 da peça 156.
12.	Nesse contexto, endosso, destarte, as conclusões externadas pela Unidade Técnica - as quais foram aderidas pelo MP/TCU, incorporando-as às presentes razões de decidir.
	Em razão do exposto, VOTO por que o Tribunal adote o Acórdão que ora submeto à apreciação deste Colegiado, para conhecer o recurso de reconsideração interposto pelo Sr. Claudeci Ferreira Martins, e, no mérito, negar-lhe provimento.
TCU, Sala das Sessões Ministro Luciano Brandão Alves de Souza, em 3 de março de 2020.
RAIMUNDO CARREIRO 
Relator